臺灣高等法院刑事裁定
111年度聲字第1030號
聲  請  人
即  被  告  杜昭廷





選任辯護人  楊淑玲律師(法扶律師)                        
上列聲請人即被告因詐欺案件（110年度原上訴字第146號），聲
請具保停止羈押，本院裁定如下：
    主  文
聲請駁回。
    理  由
一、聲請意旨略以：
　㈠聲請人即被告杜昭廷（下稱被告）坦承有起訴書所載代領包
    裹之事實，僅就涉犯之罪名有爭執。被告家住新竹縣○○鄉○○
    村0鄰○○00號，其母及6歲幼女均居於該處，先前因工作因素
    而在桃園市租屋，並非居無定所之人，也無任何證據顯示被
    告有逃亡之虞，被告於民國111年1月5日經法院訊問後，以
    有「逃亡或有事實足認為有逃亡之虞」為由羈押被告，然被
    告另案未按時到案執行，係因被告未收到執行通知而錯過執
    行日期，嗣經警察以臉書聯絡被告後，被告隨即自動報到執
    行。倘被告確有逃亡之意，絕不可能在經警方聯絡後主動到
    案執行。是原羈押處分逕認被告有逃亡或有事實足認有逃亡
    之虞，顯於法不合。又被告雖設籍在戶政事務所，然此係因
    其母親家在深山中，收信不易，被告之胞兄陳繼杰居住於新
    北市○○區○○○街000巷0號1樓，同意協助收受法院通知，被告
    並無逃亡或有事實足認有逃亡之虞甚明。
　㈡被告於109年11、12月間看到網路快遞求職貼文，受暱稱「曾
    經」之人以微信訊息指示代為收、放包裹，從未見過「曾經
    」。「曾經」在本案指示被告於110年1月4日至新北市三峽
    區領包裹，隨即至高雄市置放包裹，包裹由便利商店不透明
    袋包裝，裡面係一扁盒狀，被告未拆開包裹，不知領取內容
    物為何。被告報酬為1日新臺幣（下同）2千元，除此之外，
    並未獲取任何利益。被告之工作於將包裹置放於高雄市家樂
    福之置物箱後回報「曾經」即結束。再「曾經」之後是否用
    被告領取之包裹內物品從事任何行為，被告均無法知悉也未
    參與，檢察官也未舉證有「曾經」以外之人與被告共同對被
    害人詐欺取財，則被告代領、放包裹，並未構成原審認定之
    三人以上共同詐欺取財罪甚明。被告未曾與「曾經」謀面，
    亦不知「曾經」將領放之包裹做何處置或從事何等詐欺犯行
    ，「曾經」只是利用被告代為收放包裹，相關微信通訊訊息
    均在遭扣押之行動電話內，並無刑事訴訟法第101條第1項第
    2款之羈押事由。
　㈢被告於原審準備程序時陳述：其在領取包裹時就想得到所領
    取之包裹可能是存摺、提款卡等詐騙工具等語，並非被告自
    行供述，而係因原審公設辯護人勸諭被告認罪，因此原審法
    院於110年4月15日準備程序時詢問被告：你在行為時有想過
    你領的包裹可能是存摺、提款卡這些詐騙工具吧？你有想過
    除了「曾經」外，還會有其他詐欺集團成員，可能會超過3
    個人以上吧等問題時，被告以為既然認罪，則法官詢問之相
    關問題，均應一律配合回覆肯定之答案，並非被告主動回覆
    之真意。基上，自不得因被告配合原審之回覆，即認被告主
    觀上知悉包裹內容可能是存摺、提款卡等詐騙工具，以及除
    「曾經」之外，是否另有其他第三人涉案。卷內亦無任何資
    料，顯示被告知悉上述事項。依刑事訴訟法第156條第2項規
    定，被告或共犯之自白，不得作為有罪判決之唯一證據，自
    不得以此認定被告涉犯刑法第339條之4之三人以上共同詐欺
    取財罪。又縱認被告涉犯該罪，然該罪法定刑係1年以上7年
    以下有期徒刑，並非有期徒刑5年以上重罪，自不符刑事訴
    訟法第101條第1項第3款重罪羈押之要件。
　㈣被告係原住民，自幼家境貧困，前因公共危險案件，經臺灣
    新竹地方法院104年度原竹東交簡字第48號判決判處有期徒
    刑5月，緩刑4年確定，嗣經同院以107年度撤緩字第11號裁
    定撤銷緩刑確定，於107年11月18日入監執行。108年4月出
    獄後，因新冠肺炎疫情之故，百業蕭條，加上更生人身分非
    常難就業，但被告並未因此放棄，身兼多份工作，包含幫朋
    友辦理貸款代辦工作、在早餐店打工等。109年11月間，被
    告在網路上認識暱稱為「曾經」之人，被告從未見過「曾經
    」，該人均以網路通訊軟體與被告聯繫，被告係在遭警方查
    獲後，才知悉「曾經」之犯行。被告並非任何詐欺集團成員
    ，僅係遭利用之末端犯罪工具，目前繫屬於法院之詐欺相關
    犯行，均是遭逮捕、羈押前，幫「曾經」代領放包裹而生，
    被告並無再為其他人代領送包裹之行為，無事實足認被告有
    反覆實行同一犯罪之虞，亦無羈押之必要。
　㈤縱認被告前因居所不明，以致在另案遭通緝，惟被告並非故
    意逃避執行，而係未收到執行通知書，此由警方透過臉書連
    絡上被告後，被告即主動向警方報到接受執行為證。且查被
    告因幫「曾經」領取包裹在另案與被害人達成和解，也必須
    出監籌措和解金，是懇請准予被告交保或將被告責付胞兄陳
    繼秋，或限制被告住居，被告在案件審理期間必當準時到庭
    ，案件確定後也會確實接受執行。懇請准予具保、責付或限
    制住居，令被告於案件確定、開始服刑前，回家與老母及幼
    女團圓，略盡綿薄孝意及人父之責云云。　　
二、按羈押之目的，在於確保刑事偵查、審判程序之完成及刑事
    執行之保全，或預防反覆實施特定犯罪。被告究竟有無刑事
    訴訟法第101條、第101條之1所規定之羈押要件、應否羈押
    ，以及羈押後其羈押原因是否仍然存在、有無繼續羈押之必
    要，事實審法院本得斟酌訴訟進行程度及其他一切情形而為
    認定，故受羈押之被告除有刑事訴訟法第114條所列情形之
    一，經具保聲請停止羈押不得駁回外，如以其他原因聲請具
    保停止羈押，其准許與否，事實審法院本有裁量之職權，其
    裁量倘無濫用之情形，自不能任意指為違法。
三、經查：
　㈠本件被告經本院訊問後，否認犯行，惟依卷內證據顯示其犯
    罪嫌疑重大，又被告戶籍地設在戶政事務所，且自承有多次
    住所更換情況，另外在107年、109年時，有2次通緝到案等
    情，有事實足認被告有逃亡之虞，若非予羈押，顯難進行後
    續審判之情形，無從以具保或限制住居等方式替代，依 刑
    事訴訟法第101條第1項第1款，自另案執行完畢之111年1月8
    日起，執行羈押3月在案。
　㈡本件據以羈押被告之罪名為刑法第339條之4第1項第2款之三
    人以上共同詐欺取財罪嫌，非屬最重本刑為3年以下有期徒
    刑、拘役或專科罰金之罪，且被告並非懷胎或生產後2月未
    滿，亦非罹病而非保外治療顯難痊癒，並未符合刑事訴訟法
    第114條所規定不得駁回其聲請之情形。
　㈢又被訴重罪、遭判重刑常伴有逃亡之高度可能，係趨吉避凶
    、脫免罪責、不甘受罰之基本人性，被告所涉犯行，經本院
    判處應執行有期徒刑1年5月，此須入監服刑之刑度，可預期
    被告藉逃匿以規避審判程序進行及刑罰執行之可能性甚高，
    且被告前曾因另案而有2度通緝到案之情形，復參被告於本
    院訊問時陳稱：其先前未能收到開庭之傳票，是因其一直在
    銜接其住的地方，其那時住的地點都在桃園，但其這邊工作
    結束後可能會跟老闆再去另一個地方等語（見110年原上訴
    字第146號卷第123頁），足認其經常更換居住之地點，居所
    不定，顯有事實足認其有逃亡之虞。本院斟酌全案情節、被
    告犯行所生之危害、對其自由拘束之不利益及防禦權行使限
    制之程度後，認對被告維持羈押之處分係屬適當、必要，且
    合乎比例原則，若以命具保、責付或限制住居等侵害較小之
    手段，不足以確保後續審判或將來執行程序之順利進行，是
    被告羈押之必要性仍存在，並不能因具保或其他替代方式而
    使之消滅。縱被告胞兄同意協助收受法院通知，惟被告此舉
    僅係提供收件地址，尚無從憑此確保被告並無逃亡之虞。從
    而，被告以其家在新竹縣○○鄉○○村0鄰○○00號，且其母及幼
    女亦居於該處，其先前雖未能按時執行，惟經警通知後主動
    到案執行，並無逃亡之意，又其設籍在戶政事務所係因母親
    家收信不易，其兄同意協助收受法院通知，其並無逃亡或有
    事實足認有逃亡之虞為由，聲請具保停止羈押，洵屬無據，
    為無理由。
　㈣再本件並未以刑事訴訟法第101條第1項第2款、第3款、第101
    條之1第1項第7款等規定執為羈押被告之事由，被告泛以其
    無勾串證人及湮滅、偽造、變造證據之情形、其所涉並非5
    年以上之重罪及其無反覆實行同一犯罪之虞等事由，聲請具
    保停止羈押，容有誤會，併此敘明。
　㈤綜上所述，本件被告聲請具保停止羈押，並未符合刑事訴訟
    法第114條所規定不得駁回其聲請之情形，且本院認當初以
    刑事訴訟法第101條第1項第1款規定對被告實施羈押之原因
    仍屬存在，亦有繼續羈押被告之必要，從而，被告向本院提
    出具保停止羈押聲請，難以准許，應予駁回。
據上論斷，應依刑事訴訟法第220條，裁定如主文。
中　　華　　民　　國　　111 　年　　3 　　月　　31　　日
                  刑事第十一庭  審判長法　官  張江澤
                                      法　官  梁志偉
                                      法　官  章曉文
以上正本證明與原本無異。
如不服本裁定，應於收受送達後五日內向本院提出抗告狀。
                                      書記官  賴又瑄
中　　華　　民　　國　　111 　年　　3 　　月　　31　　日